臺灣苗栗地方法院刑事判決　　　　　　　　　　　　　九十二年度訴字第一九七號
　　公　訴　人　臺灣苗栗地方法院檢察署檢察官
　　被　　　告　乙○○
　　指定辯護人　本院公設辯護人己○○
　　被　　　告　甲○○
右列被告因殺人未遂等案件，經檢察官提起公訴（九十一年度偵字第三七一八號、九
十一年度偵緝字第一八０號），本院判決如左：
    主  文
乙○○殺人未遂，累犯，處有期徒刑陸年；扣案之水果刀壹支沒收。
甲○○傷害人之身體，處有期徒刑陸月，如易科罰金，以參佰元折算壹日。
    事  實
一、乙○○曾於民國（下同）八十六年五月二日，因違反麻醉藥品管理條例案件，經
    台灣新竹地方法院判處有期徒刑八月，於八十六年五月十九日判決確定，並於八
    十七年五月四日執行完畢。
二、緣乙○○於九十一年六月二十八日凌晨零時五十分許，來到苗栗縣苗栗市大同里
    西勢美南之私娼寮，欲找姓名年籍均不詳綽號「阿久」之女子，因不知「阿久」
    南三十五號旁邊之老娼戊○○，詢問「阿久」住在哪一間，戊○○告知該女子住
    在門前有台階之西勢美南三十五號這一間，乙○○聽完就走上台階用腳踢三十五
    號之鐵門三下，戊○○見狀從椅子起來罵乙○○有種再踢看看，乙○○回應踢就
    踢，蹲在戊○○旁邊之甲○○亦站起來，斥責乙○○為何對戊○○講話如此沒禮
    貌，於是甲○○基於傷害之犯意，先徒手毆打乙○○，二人隨即發生互毆，乙○○因體格較為瘦弱不敵，竟頓萌殺機，明知人之胸、腹部是屬於人體之重要部位
    ，倘以利刃刺之，將傷及內部肝臟等重要器官，危及人之生命，竟以右手從其身
    體右邊抽出一支水果刀，往甲○○之胸部及腹部刺去，共刺四刀，其中一刀深及
    甲○○腹腔內，戊○○見狀相當害怕，拿起椅子往乙○○身上丟過去後，立即跑
    進屋內把門關起來，並打電話叫其友人丁○○回來，而甲○○被刺後處於劣勢，
    於是忍痛跑到該條巷子放掃把處，隨手拿起一支長約一百多公分、直徑約五公分
    之棍子（因未扣案，無從證明係木棍或是鐵棍），反擊乙○○幾下後，終因血流
    不止，無力繼續鬥毆而罷手，自行從該巷子南邊離開騎機車前往附近之大千綜合
    醫院就診，到醫院時幾呈休克狀態，因右上腹穿刺傷，傷及肝臟、橫隔膜、併右
    側氣血胸，經該醫院緊急行傷口縫合及胸管引流手術後，生命徵象呈現不穩定，
    再轉送國立臺灣大學醫學院附設醫院（以下簡稱臺大醫院）救治，經該醫院施以
    小腸切除、肝臟修補及橫隔膜修補手術後，始挽回一命，倖免於難。至乙○○則
    受有左手第三、四指伸指肌腱斷裂、頭部外傷、左手、右腕、左肘、左膝挫傷、
    胸部挫傷、右膝挫擦傷等普通傷害，乙○○殺傷甲○○後仍在兇案現場逗留，丁○○趕回現場後，要求乙○○將兇刀放下，乙○○將兇刀丟在地上後，從該巷子
    北邊離開，自行前往苗栗市弘大醫院接受擴創及肌腱修補手術。至丁○○則以電
    話向苗栗縣警察局苗栗分局南苗派出所報案，正在巡邏之警員丙○○據報後趕到
    現場後，丁○○將乙○○丟棄之水果刀一支，交給警員丙○○予以扣案，因在現
    場附近找不到乙○○，暫回派出所並調乙○○之口卡片給丁○○指認，經丁○○
    指認無誤，再循線查獲乙○○。
二、案經甲○○、乙○○分別訴由苗栗縣警察局苗栗分局報請臺灣苗栗地方法院檢察
    署檢察官偵查起訴。
    理  由
甲、被告乙○○部分：
一、訊據被告乙○○矢口否認有何殺人未遂之犯行，辯稱：伊因遭受被害人甲○○持
    鐵棍毆打倒地，為求自衛，隨地拾起不明物體閉著眼睛亂揮抵擋，不知如何刺到
    被害人甲○○，伊沒有要殺被害人甲○○之故意云云。經查：
（一）被告乙○○上開殺人未遂之犯行，除據被害人甲○○迭於警詢時及檢察官偵查
      中指訴綦詳外，並於九十三年二月四日本院履勘現場時指稱：「案發當時我蹲
      在Ｅ點，在跟戊○○講話，因為我是來找丁○○，丁○○不在，所以蹲在那裡
      與戊○○講話，後來乙○○從北邊走過來踢三十五號的門，他有先問某個人是
      否在，戊○○說不在，戊○○在Ｅ點旁邊一張小椅子坐著，戊○○跟他說不在
      ，乙○○就開始踢門，戊○○站起來，我也跟著站起來，乙○○就用右手把他
      的衣服拉起來，從右邊抽出東西往我身上刺，我被刺好幾刀，就跑到三十六號
      （Ｆ點）那邊拿起掃把就打他，我身上血是噴的，打他幾下之後，我就往南邊
      左轉出去，騎機車準備去大千醫院。」等語明確（參見本院審理卷第七十八頁
      背面、第七十九頁）；復於九十三年九月九日本院審理時明確指稱：「（問：
      用何東西打乙○○？）木棍，他刺我之後，我就隨便跑到放掃把的地方，拿起
 　   一支木棍，那邊放很多掃把。」、「（問：拿木棍打他哪裡？）肩膀。」、「
      （問：何人先動手？）我先動手，用手打他。」、「（問：為什麼庚○○沒有
      看到你用木棍打他？）我跑過去放掃把的地方，她可能想說我要打乙○○，她
      就跑進去。」、「（問：後來你如何離開？）我被打的沒有力量，看到一個人
　    騎機車在那邊，我向他借，他說不行，我就把他推倒，我就騎機車去醫院，到
      醫院時快要昏倒。」˙˙˙「（問：你是去拿了棍子，再回來打他？）對。」
      、「（問：你拿棍子的時候，他刺你了沒有？）已經刺了。」、「（問：你去
      拿棍子時，有無看到庚○○？）我不曉得，沒有注意。」、「（問：你拿棍子
      打乙○○時，戊○○是否還在？）不曉得。」、「（問：木棍多長？）約一百
      零九公分，直徑約五公分，材質是竹的，類似拖把的柄。」、「（問：你是拿
      那個棍子打他的肩膀？）是。」、「（問：可是，他的傷是手？）我打他幾下
      ，確實傷到哪裡，我不確定。」˙˙˙「（問：你去拿掃把時，被刺幾下？）
　　　好幾下。」、「（問：你拿掃把打他，有無再被刺到？）沒有。」、「（問：
　　　乙○○說是你用棍子先打他，他才刺你的？）不是，我是先動手，空手跟他打
  　　。」等語明確（參見本院九十三年九月九日審判筆錄第三十八頁至第四十一頁
   　 ）。至被害人甲○○上開遭被告乙○○持刀刺傷之陳述，從下列證人戊○○、
      丁○○、庚○○及丙○○之證詞，亦可得到證明，茲分述如下：
（１）目擊證人戊○○於九十一年十月二日向檢察官證述：「（問：當日有無看見打
      架情形？）有，當日拿刀子之人向我問路，我告訴他那一間之後，他用腳踢門
      三下，我向另一人被他刺傷之人說不能踢門，後來即見拿刀之人往另一人肚子
      上刺，流很多血，˙˙˙。」等語（參見九十一年度偵字第三七一八號偵查卷
      第四十九頁背面、第五十頁）；復於九十三年二月四日本院履勘現場時證述：
      「案發當天我坐在Ｅ點小椅子上，乙○○從北邊走過來，問我找『阿久』在哪
      裡，我說在這一間，他問完後就踢鐵門，踢三下，我就罵他，我跟你講，你幹
      嘛踢門，他就從身體右邊將刀子抽出來，往甲○○身體插下去，抽出來又要再
      插甲○○，我就用椅子丟向乙○○擋住他，我就從Ｂ點跑進去，把門關起來，
      後來的事我就不知道，在裡面我打電話給丁○○叫他回來，隔了約二十分鐘左
      右，丁○○才回來，丁○○回來我才出來，那時乙○○還站在Ｄ點，手中還拿
      著刀，丁○○叫乙○○把刀放下，他才把刀放下。」等語（參見本院審理卷第
      七十九頁）；又於九十三年九月九日到院接受交互詰問時證述：「（問：妳當
      時所看到的情形？）乙○○從那邊走過來，問我某某人住哪間，我說住那間，
      他　用腳踢三下，我就站起來罵他，為什麼我說那間，你就踢三下，甲○○也
      站起來，他就不高興，拿刀子刺甲○○，又刺一下，我看到害怕就跑進去不敢
      出來。」、「（問：妳再出來時，看到的情形？）看到警察，乙○○拿著刀子
      ，丁○○叫他放下。」、「（問：妳再出來時，甲○○有無在現場？）沒有。
      」、「（問：他如何離開？）我不知道。」、「（問：妳住在幾號？）西勢美
      三十六號。」˙˙˙「（問：三十六號就有五間？）對。」、「（問：履勘現
      場時，妳說住在三十五號？）我住那邊，租的房子在三十六號。」˙˙˙「（
      問：依照苗栗分局編造的私娼寮名冊，妳是負責人？）以前是。」˙˙˙「（
      問：妳看乙○○刺甲○○之前，他們有無說什麼？）先前乙○○說他有跟一位
      太太不知怎樣，他才來找他，那個太太就是住在甲那戶，但那太太在一小時以
      前已經回來了，後來乙○○問我那太太住哪裡，我好心跟他說，他就踢她的門
      。」、「（問：那個人就是阿久？）對。」、「（問：乙○○拿刀子刺甲○○
      之前、或是之後、或是當時，乙○○有無倒在地上？）沒有。」、「（問：乙○○踢門時，妳有無罵他？）沒有，我是說你怎麼踢人家門。」、「（問：甲○○有無說話？）有，罵他幾句，他幫我說，勸他不要這樣子。」、「（問：
      有無罵三字經？）沒有，只有說不要這樣。」、「（問：當時為何刺甲○○，
      沒有刺妳？）我站的較遠，那時我拿椅子去擋。」等語明確（參見本院九十三
      年九月九日審判筆錄第二十頁至第二十六頁）。
（２）目擊證人庚○○於九十一年十月二日向檢察官證述：「（問：九十一年六月二
      十八日約凌晨零時許，於苗栗市○○路見到爭吵情形？）是的，當時我見到二
      人講話均很大聲，後來另一人自腰部拿出一把水果刀往另一人刺一刀˙˙˙。
      」等語（參見九十一年度偵字第三七一八號偵查卷第四十九頁背面）；復於九
      十三年二月四日本院履勘現場時證述：「案發當天，我從三十七號鐵門（Ｇ點
      ）出來要倒垃圾，就看到乙○○、甲○○二人在吵架，甲○○站在Ａ１靠南，
      乙○○站在Ａ２靠北，他們講客家話，我聽不懂，我看到乙○○從腰際拿出水
      果刀，刺向甲○○，甲○○就往南邊跑，我就進去三十七號裡面，戊○○那時
      也站在Ａ１靠南，後來警察敲門我才出來。」等語（參見本院審理卷第八十頁
      ）；又於九十三年九月九日到院接受交互詰問時證述：「（問：妳所看到的情
      形？）他們兩個在吵架，他們講客家話，我聽不懂，他們比來比去，後來我看
      到乙○○從腰際拿出刀子刺甲○○的腰，他們有打來打去，甲○○從我旁邊跑
      　過去，我看到他身上留很多血，我就跑回我家。」、「他們吵架，比來比去
      ，後來用手打，在看到乙○○拿刀子刺甲○○。」、「（問：妳剛剛說，用手
      打，是誰打誰？）兩個都有。」、「（問：兩個互打？）對。」、「（問：誰
      先動手？）忘記了。」、「（問：甲○○也有打乙○○？）有，兩個都有打。
      」、「（問：甲○○有拿東西打乙○○嗎？）沒有。」、「（問：沒有看到，
      還是沒有？）沒有看到。」、「（問：乙○○刺甲○○時，乙○○有無倒在地
      上？）沒有，他站著刺。」、「（問：甲○○如何離開現場？）我看他從我前
      面跑過去，流著血。」、「（問：他跑過去之後，如何離開，有無看到？）沒
      有。」、「（問：後來，妳有無再出來？）有，警察來敲門。」、「（問：妳
      出來時，有誰在現場？）一個警察、丁○○。」（問：妳出來時，乙○○有無
      在現場？）沒有看到。」、「（問：甲○○從妳前面跑過去，乙○○在哪裡？
      ）還留在原地，沒有追甲○○。」、「（問：妳有聽到他們兩人之間講話，或
      是吵架？）我聽不懂客家話。」、「（問：他們有互罵？）對。」、「（問：
      妳看到戊○○在做什麼？）站在那邊而已，戊○○有說他有拿刀子，戊○○就
      拿椅子丟過去。」、「（問：妳所謂丟過去，是丟哪裡？）朝他們兩個打架的
      方向丟過去。」、「（問：戊○○丟完椅子呢？）甲○○就跑了。」、「（問
      ：戊○○呢？）我就進去了，沒有看到。」、「（問：妳何時看到丁○○？）
      警察來時。」、「（問：之前都沒有看到？）沒有。」等語明確（參見本院九
      十三年九月九日審判筆錄第二十九頁至第三十三頁）。
（３）證人丁○○於九十三年二月四日本院履勘現場時證述：「案發當天，我在玉清
      宮，戊○○打電話給我，說我朋友甲○○被人殺到，我就開車回來了，˙˙˙
      ，回來後，乙○○站在Ｄ點那裡，手上拿著刀子，我叫他丟掉，他就把刀子丟
      在旁邊，我就打電話到南苗派出所報案，巷道內住戶都沒有人敢出來，警察約
      十分鐘就過來，我不知道甲○○人到哪裡去。」等語（參見本院審理卷第七十
      九頁背面、第八十頁）；又於九十三年九月九日到院接受交互詰問時證述：「
　　　（問：案發時，你有到現場嗎？）發生以後我才回去。」、「（問：你回去到
　　　現場，你看到的情形？）乙○○拿刀子，我叫他放下來，我就打電話到派出所
　　　。」、「（提示九十一年度偵字第三七一八號偵查卷第二十七頁照片，當時乙○○所拿的刀子，是照片上的刀子嗎？）對。」、「（問：刀子如何處理？）
　    交給警察。」、「（問：你到現場，甲○○在現場嗎？）沒有，去醫院。」˙
      ˙˙「（問：˙˙˙案發後二十幾分鐘後，乙○○還在那邊？）對。」、「（
　    當時你看到乙○○時情形？）我看到乙○○坐在水塔架前，刀子還拿著。」、
      「（問：你看到他時，他如何表示？）我叫他刀子放下，那時我不認識他。」
      ˙˙˙「刀子還拿著，我叫他把刀子放下，然後我叫他到前面坐，再打電話給
    　南苗派出所，後來他就走掉了。」、「（問：你叫他到前面坐，他有無去坐？
      ）有，我打完電話，他就走了。」、「（問：從他去那邊坐，到你打完電話，
      他走了，時間多久？）忘了，警察來了，沒看到他人就是。」等語明確（參見
      本院九十三年九月九日審判筆錄第九頁至第十頁、第十六頁、第十八頁）。
（４）證人即前往兇殺現場處理之警員丙○○，於九十三年二月四日本院履勘現場時
      證述：「我在線上巡邏接到派出所通知，說這裡有發生兇殺案，要我們過來處
      理，到現場只看到丁○○，我問他誰被殺傷，是否認識，他說甲○○被殺傷，
      我問嫌疑人是誰，他說是乙○○，地址不知道，我問他人呢？他說人剛逃走，
      我們就在附近找，是否還在附近，但沒有找到，丁○○就拿水果刀給我，說這
      是兇刀，我們就在現場照相，我們這邊處理完現場，就到大千醫院查訪甲○○
      ，去時發現甲○○就在那邊，醫生說很嚴重正在急救，後來，當天轉移到臺大
      醫院。後來我們回派出所調口卡片給丁○○他們指認，我們再到乙○○家，結
      果他不在，過幾天我們再到他家，把他帶回派出所製作筆錄。」等語（參見本
      院審理卷第八十頁、第八十一頁）；復於九十三年九月九日到院接受交互詰問
      時證述：「（問：你到現場情形？）到現場時，甲○○已經送到醫院，乙○○
　    已經不在現場，現場有血跡，丁○○拿著兇刀說乙○○拿那支殺甲○○。」、
      「（˙˙˙提示九十一年度偵字第三七一八號偵卷第二十七頁照片，問：當時
      丁○○拿給你的刀子，是照片上的刀子嗎？）是。」、「（提示同上偵卷第二
　    十頁，問：據你所說，你到現場時，丁○○也在現場，為什麼筆錄到七月十六
      日才製作？）當時我先到醫院，他小孩在那邊，我請他小孩作報案紀錄，當時
　    乙○○對丁○○提出傷害告訴，所以才請他到派出所製作筆錄。」等語明確（
      參見本院九十三年九月九日審判筆錄第九頁至第六頁）。
（５）上開目擊證人戊○○、庚○○二人與被告乙○○間，平日素不相識，彼此間無
      任何仇隙，衡情應無挾怨誣陷被告乙○○之可能，而案發地點經本院於九十三
      年二月四日履勘結果發現，目擊證人庚○○於案發當時所站的位置，距被告二
      人站的位置，僅約有六、七公尺，該巷子上方有用鐵皮搭蓋，案發當時上面有
      一個四十瓦之燈泡及二個十瓦的日光燈管，據目擊證人戊○○、庚○○二人當
      場均稱，在案發當時燈泡及日光燈都亮著，另巷子北邊有一盞水銀燈，證人戊○○、丁○○亦均稱可以照到三十四號的門，現場應該很明亮，此有本院勘驗
      筆錄及附圖在卷足憑，可見案發當時雖值深夜，但因有燈光照射，現場仍應相
      當明亮，目擊證人戊○○、庚○○當無誤認之可能。目擊證人戊○○、庚○○
      既斬釘截鐵證稱：有看到被告乙○○抽出刀子朝被害人甲○○身上刺，則被害
      人甲○○指稱：被告乙○○從右邊腰際抽出水果刀殺伊等語之指訴，並非虛構
      ，故被告乙○○辯稱：伊倒地後，從地上撿起不明物體閉著眼睛亂揮抵擋，不
      知如何刺到甲○○云云，即非實在。況被告乙○○所持支水果刀長度不過二、
      三十公分，而被害人甲○○所持之棍子，雖未經扣案，然經本院命被告乙○○
      及被害人甲○○當庭用雙手比出其長度加以實測結果，被告乙○○所比之長度
      約一百六十公分，直徑約五公分粗（參見本院九十三年九月九日審判筆錄第四
      十三頁），被害人甲○○用雙手所比之長度則約一百零九公分，直徑亦是約五
      公分粗（參見本院九十三年九月九日審判筆錄第四十頁），以被害人甲○○所
      持棍子之長度在一百公分以上，則其站在一百公分以外地點，即可輕易毆擊被
      告乙○○，被告乙○○又如何能閉著眼睛持短刀刺到被害人甲○○？故被告乙○○此種辯解，與常情不符，自難採信。又證人丁○○有叫被告乙○○將行兇
      用之水果刀丟下，除經證人丁○○證述明確外，並經被告乙○○向本院供承在
      卷（參見本院審理卷第七十八頁最後一行），而該支沾有血跡之水果刀，證人
      丁○○撿起來後就交給前來處理之警員丙○○，故扣案之水果刀就是被告乙○○行兇用之兇刀，並無疑義。又本院為釐清扣案之水果刀上面所殘留之血跡是
      何人所有，除將該支水果刀送請法務部法醫研究所鑑定外，並命被告乙○○及
      被害人甲○○前往該所採集血液，以便鑑定ＤＮＡ，經該研究所鑑定結果認為
      ：「˙˙˙其中乙○○與水果刀上之血跡ＤＮＡＳＴＲ式型不符；甲○○與水
      果刀上血跡檢出之ＤＮＡ　ＳＴＲ型別均相符，其重複率為４. ３７Ｘ１０-2
      5，因此認為該水果刀上之血跡極可能（９９˙９９％以上）為甲○○所遺留
      。」等語，有該研究所九十三年六月十五日法醫證字第０九三０００二０五七
      號函一件在卷足憑（參見本院審理卷第一二四頁、第一二五頁）。可見被告乙○○確係以該支水果刀刺傷被害人甲○○無誤，否則該支水果刀豈會殘留有被
      害人甲○○之血跡？
（二）按「殺人未遂與傷害之區別，應以加害人有無殺意為斷；至其殺意之有無，雖
      不以兇器之種類及傷痕之多少等，為絕對之認定標準，但加害人下手之部位、
      用力之程度，仍非不可藉為判斷有無殺意之心證依據。」（最高法院八十七年
      度台上字第三一二三號判決參照）。本案被告乙○○手持水果刀刺傷被害人甲○○後之就醫情形，經本院分別向大千綜合醫院及臺大醫院函查結果，其中大
      千綜合醫院函覆稱：「病患甲○○先生於九十一年六月二十八日凌晨零時四十
      九分至本院急診，主訴剛才被人用尖銳利器刺傷腹部多處，病患到院時呈休克
      狀態，血壓80／40mmhg、脈搏120次\分鐘，腹部有多處刺傷（如圖示），依傷
      口來看，應為尖銳的利器所致傷。右上腹穿刺傷，傷及肝臟、橫隔膜、併右側
      氣血胸。九十一年六月二十八日行傷口縫合及胸管引流手術後，因生命徵象呈
      不穩定，再轉送臺大醫院行開腹手術。」等語，有該醫院九十二年十月十七日
      九二千醫字第九二一００二三號函附病歷影本一件在卷足憑（參見本院審理卷
      第五十四頁至第五十九頁），另臺大醫院則函覆本院稱：「甲○○先生˙˙˙
      身上有四處傷口，傷口邊緣整齊，與尖銳物刺傷情況相似。有一處傷口深及腹
      腔內，造成肝臟裂傷、橫隔膜和小腸破裂，其餘為皮肉傷，這些傷害已造成內
      出血及血胸，當時有生命危險。」等語，此亦有該醫院九十二年十月十四日（
      九二）校附醫秘字第九二００二一一二六四號函附病歷影本一件在卷足稽（參
      見本院審理卷第四十四頁至第五十一頁）。從被害人甲○○上開傷勢以觀，被
      告乙○○持刀下手之猛可見一斑，而人之胸、腹部均屬於人體之重要部位，倘
　    以利刃刺之，會傷及內部肝臟等重要器官，將死亡結果，被告乙○○不能諉為
      不知，竟仍手持利刃，刺向被害人甲○○之胸部及腹部等重要部位，若謂其無
      殺人之故意，孰人能信？故被告乙○○辯稱：伊無殺人之故意云云，及本院公
（三）次按，「刑法第二十三條所規定之正當防衛，係以對於現在不法之侵害，而出
      於防衛自己或他人權利之行為為要件，故侵害已過去之報復行為，與無從分別
      何方為不法侵害之互毆行為，均不得主張正當防衛；而防衛過當更須以有防衛
      權存在為前提。」（最高法院九十一年度台上字第二六一四號判決要旨參照）
      、「正當防衛必須對於現在不法之侵害始得為之，侵害業已過去，或無從分別
      何方為不法侵害之互毆行為，均不得主張防衛權，而衡之一般社會經驗法則，
      互毆係屬多數動作構成單純一罪而互為攻擊之傷害行為，縱令一方先行出手，
      因其本即有傷害之犯意存在，則對其互為攻擊之還手反擊行為，自無主張防衛
      權之餘地。」（最高法院九十二年度台上字第三０三九號判決要旨亦足資參照
      ）。本案被害人甲○○雖係先動手毆打被告乙○○，然其先出手之動機，係因
      被告乙○○挑釁在先而發生衝突，繼之兩人用手互毆，除據被害人甲○○自承
      在卷外，並經目擊證人庚○○證述屬實，已如前述，故被告乙○○辯稱：伊係
      自衛才動手云云，及本院公設辯護人為其辯護稱：乙○○應有刑法第二十三條
      正當防衛之適用云云，亦均不可採。
（四）綜上所述，被告乙○○前開辯解，乃事後卸責之詞，委不足採。此外復有警方
      拍攝之現場照片四幀及兇刀照片二幀、被告甲○○提出之臺大醫院診斷書一紙
      （參見九十一年度偵字第三七一八號偵查卷第二十五頁至第二十八頁）、本院
      履勘現場時所拍攝之現場照片十三幀（參見本院審理卷第八十八頁至第一百頁
      ）在卷足憑，及被告乙○○所有之行兇工具水果刀一支，扣案足資佐證。事證
      明確，被告乙○○殺人未遂之犯行，洵堪認定，應依法論科。
二、核被告乙○○所為，係犯刑法第二百七十一條第二項、第一項之殺人未遂罪。被
    告乙○○殺人因僅止於未遂程度，依刑法第二十六條前段之規定減輕其刑。又被
    告乙○○曾於八十六年五月二日，因違反麻醉藥品管理條例案件，經台灣新竹地
    方法院判處有期徒刑八月，於八十六年五月十九日判決確定，並於八十七年五月
    四日執行完畢，有刑案資料查註紀錄表、台灣高等法院被告全國前案紀錄表在卷
    足憑，五年內再犯本件有期徒刑以上刑之罪，為累犯，應依刑法第四十七條之規
    定，加重其刑。被告乙○○有上開加重及減輕之事由，依法應先加重後減輕之。
    爰審酌被告乙○○與被害人甲○○互毆不敵，竟抽出利刃刺殺被害人甲○○，嚴
    重破壞當地社會治安，惡性非輕，犯後不僅否認犯行，且迄今尚未與被害人甲○○成立民事和解，並無悔意等一切情狀，量處如主文第一項所示之刑，以資懲儆
    。至檢察官對被告乙○○具體求刑十一年乙節，因本院已考量上情，本院認為檢
    察官之具體求刑稍嫌過重，仍應以主文第一項所示之刑度較為適當，附此敘明。
    至扣案之水果刀一支，被告乙○○雖否認為其所有，以便卸其刑責，然該支水果
    刀確係從其身上抽出刺傷被害人甲○○，已具被害人甲○○陳述甚明，並經目擊
    證人戊○○、庚○○證述明確，顯然扣案之水果刀一支，應係被告乙○○所有，
    供其犯罪所用之物，應依刑法第三十八條第一項第二款之規定予以宣告沒收。
乙、被告甲○○部分：
一、訊據被告甲○○對於其有先動手毆打被害人乙○○，又持棍子打傷被害人乙○○
    之犯行，業據其向本院供認不諱，並經被害人乙○○指訴綦詳，此外復有警方拍
    攝之現場照片四幀、被害人乙○○提出之弘大醫院診斷證明書一紙（參見九十一
    年度偵字第三七一八號偵查卷第二十五頁至第二十六頁、第二十九頁）、本院履
    勘現場時所拍攝之現場照片十三幀（參見本院審理卷第八十八頁至第一百頁）、
    及弘大醫院九十二年十月十六日弘院字第二三二五號函附被害人乙○○之手指受
    傷照片二幀在足資佐證（參見本院審理卷第四十頁至第四十一頁），是被告甲○○之自白，與事實相符。至被告甲○○稱係持木棍毆打被害人乙○○，與被害人
　　乙○○稱係遭被告甲○○持鐵棍毆傷之說法，雖有出入，但因該支棍子並未扣案
  　，無從證明何人說法才是實情，且對被告甲○○毆打被害人乙○○之犯行，不生
    影響。事證明確，被告甲○○之傷害犯行，洵堪認定。
二、核被告甲○○所為，係犯刑法第二百七十七條第一項之普通傷害罪。爰審酌被告
    甲○○係因被害人乙○○挑釁在先，始一時氣憤，出手毆打被害人乙○○，嗣遭
    被害人乙○○刺傷後，再持棍子反擊，使被害人乙○○身體多處受傷，且被害人
    傷勢非輕，又未積極與被害人乙○○成立民事和解，及犯後能坦白承認等一切情
    狀，量處被告甲○○如主文第二項所示之刑，及諭知易科罰金之折算標準，以資
    懲儆，至檢察官雖對被告甲○○具體求刑四月，惟因本院已考量上情，認為檢察
    官之具體求刑稍嫌過輕，仍應以主文第二項所示之刑度較為適當，附此敘明。另
    被告甲○○毆打被害人乙○○時所用之棍子一支，因未據扣案，且無證據證明係
    被告甲○○所有，本院自不另為沒收之諭知，併此敘明。
據上論斷，應依刑事訴訟法第二百九十九條第一項前段，刑法第二百七十一條第二項
、第一項、第二十六條前段、第四十一條第一項前段、第四十七條、第三十八條第一
項第二款，罰金罰鍰提高標準條例第一條前段、第二條，判決如主文。
本案經檢察官林映姿到庭執行執務。
中　　　華　　　民　　　國　　　九十三　　　年　　九　　月　　二十三　　日
                                      臺灣苗栗地方法院刑事第一庭
                                          審判長法　官  郭 千 黛
                                       　　　　 法  官  姚 銘 鴻
                                                法　官  柳 章 峰
右正本證明與原本無異。
如不服本判決，應於判決送達後十日內向本院提出上訴狀（應附繕本）。
                                                書記官  歐 明 秀
中　　　華　　　民　　　國　　　九十三　　　年　　九　　月　　二十三　　日
附錄法條：
刑法第二百七十一條
(普通殺人罪)
殺人者，處死刑、無期徒刑或十年以上有期徒刑。
前項之未遂犯罰之。
預備犯第一項之罪者，處二年以下有期徒刑。
刑法第二百七十七條
(普通傷害罪)
傷害人之身體或健康者，處三年以下有期徒刑、拘役或一千元以下罰金。
犯前項之罪因而致人於死者，處無期徒刑或七年以上有期徒刑；致重傷者，處三年以
上十年以下有期徒刑。
